【裁判字號】    95,交聲,487
【裁判日期】    950630
【裁判案由】    交管條例聲異
【裁判全文】
臺灣板橋地方法院交通事件裁定
原處分機關  交通部公路總局臺北區監理所板橋監理站
異  議  人
即受處分人  甲○○
上列異議人即受處分人因違反道路交通管理處罰條例案件，對於
交通部公路總局臺北區監理所板橋監理站民國九十五年三月二十
三日所為之處分（原處分案號：板監裁字裁 41-C00000000 號）
，聲明異議，本院裁定如下：
    主  文
原處分撤銷。
甲○○汽車駕駛人，行經有燈光號誌管制之交岔路口闖紅燈者，
處新臺幣貳仟柒佰元，並記違規點數參點。
    理  由
一、原處分意旨略以：異議人即受處分人甲○○於民國九十一年
    十月一日十時五十分許，騎乘車號 PPF-591 號重型機車，
    行經有燈光號誌管制之臺北縣板橋市○○○路○段亞東醫院
    前路段時，因有闖紅燈之違規情形，員警遂予攔停掣單舉發
    ，受處分人甲○○因不服員警之舉發而拒絕簽收，嗣經原處
    分機關依道路交通管理處罰條例第五十三條、第六十三條第
    一項第三款規定裁處罰鍰新台幣四千五百元，並記違規點數
    三點。
二、異議意旨略以：伊當時自亞東醫院急診室門口出來後，醫院
    路口站立之二位員警即告知本人闖紅燈，但醫院出口並無紅
    綠燈，只有南雅南路直行方向才有紅綠燈，員警舉發顯有違
    誤，異議人對原處分難以甘服，爰提出聲明異議云云。
三、按汽車駕駛人，行經有燈光號誌管制之交岔路口闖紅燈者，
    處新臺幣一千八百元以上五千四百元以下罰鍰，並記違規點
    數三點，道路交通管理處罰條例第五十三條、第六十三條第
    一項第三款定有明文。次按行為人有違反道路交通管理處罰
    條例之情形者，應填製舉發違反道路交通管理事件通知單（
    以下簡稱通知單），並於被通知人欄予以勾記，於當場舉發
    之情形，其通知聯應填記駕駛人或行為人姓名、性別、出生
    年月日、地址、身分證統一號碼及車主姓名、地址、車牌號
    碼、車輛種類。被查獲之駕駛人或行為人為受處分人時，應
    將該通知單填記後交付該行為人簽名或蓋章收受之；拒絕簽
    章者，並記明其事由，視為已收受，違反道路交通管理事件
    統一裁罰基準及處理細則第十一條第一項第一款亦定有明文
    。
四、經查：
  (一)本件違規當時，因異議人甲○○不服員警舉發，經警於違規
    通知單移送聯上載明「不服取締、拒簽」字樣，此有違規通
    知單影本一紙在卷可佐，足證本件舉發程序符合上開違反道
    路交通管理事件統一裁罰基準及處理細則第十一條第一項第
    一款之規定，應視異議人甲○○於舉發當時已合法收受違規
    通知單，於此核先敘明。
  (二)又本件異議人即受處分人甲○○於上揭時地，因「闖紅燈」
    之違規而經警掣單舉發，除據臺北縣政府警察局板橋分局板
    警行裁字第0910032787號函查處違規事實無誤，有該舉發通
    知單及書函影本各一紙在卷可佐外，舉發本件違規之員警黃
    國義於本院具結後證稱：「當時我與另一同仁一起執行勤務
    ，當時有二台闖紅燈違規，第一台是我另一個同仁開單，這
    台是我開的單，紅燈很久我們才會開單，燈號轉換之際我們
    基本上不會開單；異議人從亞東醫院大門剛出來有一個紅綠
    燈，我們是在亞東醫院汽車出入口處值勤攔查，異議人是從
    急診室轉出來」等語綦詳（詳參本院九十五年六月二十七日
    訊問筆錄），且證人對於攔停舉發時描述之相關情狀，與異
    議人甲○○當庭繪製之現場簡圖、標示相對位置，及卷附之
    本院現場勘驗照片八幀及現場圖一紙均互核大致相符，足認
    其所證內容應堪採信，並可確認異議人當時係由亞東醫院「
    急診處出入口」右轉進入南雅南路二段後，遇亞東醫院「門
    診大樓車道入口」旁管制南雅南路直行車道之紅燈燈號時，
    未予煞停仍繼續前行，而經站立於亞東醫院「門診大樓車道
    出口」之員警攔停。是以，異議人所辯均顯無可採，本件舉
    發堪信正確無誤。
  (三)再查，員警黃國義填製舉發違規通知單後，異議人甲○○雖
    拒絕簽收，然依據前揭說明，仍視為異議人於斯時已收受該
    通知單，至於舉發機關事後是否再郵寄送達違規通知單予異
    議人、送達時間是否已逾越應到案日期，均不影響原通知單
    上記載之應到案期限。本件違規應到案日期為九十一年十月
    十六日（裁決書誤載為九十一年十一月十六日），異議人至
    同年月二十四日始向原處分機關提出申訴，顯已逾越應到案
    期限十五日內，是舉發機關即臺北縣政府警察局板橋分局於
    板警行裁字第0910032787號函內所述「現場未簽收通知單，
    經郵寄致超過應到案期限，建請依未逾期金額裁處」云云，
    自有所違誤；又依據違反道路交通管理事件統一裁罰標準表
    之規定，行為人違反第五十三條第一項規定，逾越應到案期
    限十五日內，始到案聽候裁決者，處罰鍰新台幣二千七百元
    ，然原處分機關裁處罰鍰新台幣四千五百元，當屬有誤，原
    處分顯有未恰。
五、綜上所述，本件違規事證已臻明確，異議人所辯雖無理由，
    然原處分既有上開違誤，自應予撤銷，並由本院另為如主文
    所示之處分，以資適法。
六、據上論斷，應依道路交通案件處理辦法第二十條，裁定如主
    文。
中    華    民    國    95    年    6     月    30    日
                交通法庭  法  官  徐 子 涵
上正本證明與原本無異。
如不服本裁定，應於裁定送達後五日內向本院提出抗告狀。
                          書記官  彭 麗 紅
中    華    民    國    95    年    7     月    3     日


司法院資訊處製作；財團法人民間司法改革基金會備份。
